臺灣臺中地方法院民事判決
111年度金字第10號
原      告  王澤民
被      告  陳重宇


上列被告因詐欺等案件，原告提起刑事附帶民事訴訟請求損害賠
償，經本院刑事庭裁定移送前來（本院110年度附民字第297號）
，本院於民國111年3月4日言詞辯論終結，判決如下：
    主    文
被告應給付原告新臺幣貳拾柒萬元，及自民國一一○年四月七日
起至清償日止，按年息百分之五計算之利息。
訴訟費用由被告負擔。
本判決得假執行。但被告如以新臺幣貳拾柒萬元為原告預提供擔
保後，得免為假執行。
　　事實及理由
壹、程序事項：
　　按訴狀送達後，原告不得將原訴變更或追加。但擴張或減縮
    應受判決事項之聲明者，不在此限，民事訴訟法第255條第1
    項第3款定有明文。本件原告聲明第1項原為：被告應給付原
    告新臺幣（下同）1,318,000元，及自刑事附帶民事起訴狀
    繕本送達之翌日起至清償日止，按年息5%計算之利息等語。
    嗣變更為：被告應給付原告27萬元，及自刑事附帶民事起訴
    狀繕本送達之翌日起至清償日止，按年息5%計算之利息等語
    （見本院卷第94頁）。核屬減縮應受判決事項之聲明，依前
    揭規定，應予准許。
貳、實體事項：
一、原告主張：被告自民國109年8月初起，加入真實姓名年籍均
    不詳之成年男子所組具有持續性、牟利性、結構性犯罪組織
    之詐欺集團，其於該詐欺集團中擔任取簿手、車手，與其他
    真實姓名年籍不詳綽號「順天」、「浩文」、「林小盛」、
    「陳健智」、「東子」、「山雞」等詐騙集團成員共同為詐
    欺取財行為。被告所屬詐欺集團之不詳成員，先於109年9月
    間，在網路上公開刊登不實之借款廣告，經訴外人邱品銓瀏
    覽該網頁後，以LINE與自稱「徐駿坤專員」之人聯繫，該詐
    騙集團成員向邱品銓佯稱：須填寫免責聲明書連同提款卡一
    併寄出云云，邱品銓則於同年9月24日，依指示前往臺中市
    大甲區通天路之統一超商日出門市，將其名下中華郵政帳號
    00000000000000號帳戶之提款卡及免責聲明書等資料，以交
    貨便寄送至臺中市○區○○路0段00000號之統一超商綠都門市
    （下稱綠都門市）。嗣被告接獲詐欺集團成員綽號「陳健智
    」之人透過通訊軟體指示，於109年9月26日10時4分許，前
    往綠都門市領得上開邱品銓寄出內有提款卡之包裹。該詐欺
    集團之不詳成員另於109年9月26日前數日，撥打電話予原告
    ，冒稱係原告之女兒，稱因向地下錢莊借貸，急需現金周轉
    云云為詐騙，致原告陷於錯誤，並依指示於如附表所示之時
    間匯款至上開邱品銓之郵局帳戶，其後由被告持上開邱品銓
    郵局帳戶之提款卡，將原告所匯款之部分款項自附表所示之
    帳戶提領出來，以隱匿其等詐欺所得去向，致原告受有財產
    上損害共27萬元，爰依侵權行為之法律關係，請求被告如數
    賠償等語。並聲明：如主文第1項、第3項所示。　　　　
二、被告則以：本件原告主張之事實，伊於本件刑事案件（本院
    110年度金訴字第208號）均已坦承犯行，對原告之請求不爭
    執。原告請求賠償部分，伊目前暫無經濟來源及賠償能力，
    懇請鈞院依法判決等語，資為抗辯。並聲明：原告之訴駁回
    。
參、本院之判斷：　　
一、按刑事訴訟判決所認定之事實，固非當然有拘束民事訴訟判
    決之效力，但民事法院調查刑事訴訟原有之證據，而斟酌其
    結果以判斷事實之真偽，並於判決內記明其得心證之理由，
    即非法所不許，是本院自得調查刑事訴訟中原有之證據，斟
    酌其結果以判斷其事實。經查，原告主張前開之事實，此有
    臺中市政府警察局員警刑事案件報告書、原告之警詢筆錄、
    受理刑事案件報案三聯單、內政部警政署反詐騙諮詢專線紀
    錄表、受理各類案件紀錄表、受理詐騙帳戶通報警示簡便格
    式表、原告匯款之華南商業銀行匯款回條聯、邱品銓申設之
    郵局帳戶歷史交易明細、109年9月26日路口監視錄影畫面翻
    拍照片7張、109年9月27日提領畫面3張等在卷可稽（見臺灣
    臺中地方檢察署（下稱臺中地檢署）109年度偵字第38079號
    卷第23頁至第31頁、第81頁至第83頁、第87頁至第89頁、第
    165頁、第191頁、第365頁至第369頁、臺中地檢署109年度
    偵字第14121號卷第37頁至第49頁、第87頁、第91頁、第105
    頁至第107頁、第109頁至第113頁）。被告因其參與詐欺集
    團，擔任取簿手、車手角色，涉犯加重詐欺取財罪犯行，業
    經本院刑事庭以110年度金訴字第208號、291號、366號、41
    9號、584號判決（下稱本件刑事案件）處有期徒刑3年10月
    確定等情，此有本件刑事案件判決附卷可參，且為兩造所不
    爭執（見本院卷第85頁至第89頁、第94頁），並經本院調取
    本件刑事案件卷宗核閱屬實，堪認原告主張為真實。
二、次按因故意或過失，不法侵害他人之權利者，負損害賠償責
    任；數人共同不法侵害他人之權利者，連帶負損害賠償責任
    。不能知其中孰為加害人者亦同，民法第184條第1項前段、
    第185條第1項分別定有明文。又連帶債務之債權人，得對於
    債務人中之一人或數人或其全體，同時或先後請求全部或一
    部之給付，民法第273條第1項亦有明定。本件被告參與詐欺
    集團，擔任取簿手、車手的角色，領取原告因遭詐欺所匯入
    邱品銓之郵局帳戶之27萬元，已分工實施前揭詐欺取財行為
    ，致原告受有27萬元之損害，堪認原告受有27萬元之損害與
    被告之故意侵權行為，具有相當因果關係。從而，原告本於
    侵權行為之法律關係，請求被告給付27萬元，自屬有據。
肆、按給付有確定期限者，債務人自期限屆滿時起，負遲延責任
    。給付無確定期限者，債務人於債權人得請求給付時，經其
    催告而未為給付，自受催告時起，負遲延責任。其經債權人
    起訴而送達訴狀，或依督促程序送達支付命令，或為其他相
    類之行為者，與催告有同一之效力，民法第229條第1項、第
    2項分別定有明文。又遲延之債務，以支付金錢為標的者，
    債權人得請求依法定利率計算之遲延利息。但約定利率較高
    者，仍從其約定利率。應付利息之債務，其利率未經約定，
    亦無法律可據者，週年利率為百分之5，民法第233條第1項
    、第203條亦分別定有明文。本件原告對被告之侵權行為損
    害賠償債權，核屬無確定期限之給付，揆諸前揭說明，原告
    請求被告自刑事附帶民事起訴狀繕本送達被告之翌日即110
    年4月7日（見本院附民卷第11頁）起至清償日止，按年息5%
    計算之利息，亦屬可採。　
伍、綜上所述，原告本於侵權行為之法律關係，請求被告給付如
    主文第1項所示之本息，為有理由，應予准許。　　
陸、本判決所命被告給付原告之金額未超過50萬元，依民事訴訟
    法第389條第1項第5款之規定，應依職權宣告假執行。並依
    民事訴訟法第392條第2項規定，依職權宣告被告預供擔保，
    而免為假執行。
柒、本件事證已臻明確，兩造其餘提出之攻擊防禦方法及證據，
    經審酌後核與本件判決結果不生影響，爰不另一一論述，附
    此敘明。
捌、訴訟費用負擔之依據：民事訴訟法第78條。
中　　華　　民　　國　　111 　年　　3 　　月　　31　　日
                  民事第三庭　法  官  劉承翰
以上正本係照原本作成。
如對本判決上訴，須於判決送達後20日內向本院提起上訴狀；如
委任律師提起上訴，應一併繳納上訴審裁判費。
中　　華　　民　　國　　111 　年　　3 　　月　　31　　日
                              書記官  蔡昀潔
附表：（時間：民國/幣別：新臺幣）　　　
被害人即原告 詐騙過程、手段 匯款時間 匯款金額 匯款帳戶 提領車手即被告 提領時間  提領地點 提領金額總計 提領報酬  王澤民 詐騙集團成員於109年9月26日前數日，撥打電話予原告，冒稱係其女兒，因向地下錢莊借貸，急需現金周轉等語，致原告陷於錯誤，依指示轉帳。 109年9月26日14時47分 27萬元 邱品銓所申設之中華郵政帳號00000000000000帳戶 陳重宇 109年9月27日0時1分、2分各提領6萬元。 臺中市○○區○○路000號ATM 12萬元 1,200元